【裁判字號】    89,訴,1368
【裁判日期】    891031
【裁判案由】    違反藥事法
【裁判全文】
臺灣桃園地方法院刑事判決                        八十九年度訴字第一三六八號
    公訴人  臺灣桃園地方法院檢察署檢察官
    被      告  甲○○
右列被告因違反藥事法案件，經檢察官提起公訴（八十九年度偵緝字第六三六號），
本院判決如左︰
    主  文
甲○○輸入禁藥，處有期徒刑柒月；緩刑參年。
    事  實
一、甲○○前於民國七十九年間因違反懲治盜匪條例案件，經台灣高等法院判處有期
    徒刑五年確定，刑期起算日八十年十一月十八日，指揮書執畢日期八十三年十二
    月二十一日，縮刑期滿日期八十三年十二月三日，於八十二年六月十五日縮短刑
    期假釋出監，在有期徒刑所餘刑期內未經撤銷假釋，其未執行之刑已以執行論（
    不構成累犯），猶不知警惕。明知ｐhentermine之成分為安非他命類藥品屬於藥
    事法第二十二條第一款之禁藥，為禁止使用之藥品，業經行政院衛生署於民國（
    下同）六十九年十二月八日以衛署藥字第三○一一二四號公告在案，而含有Diaz
    epam、Bisac0dy之成分藥品需經中央衛生主管機關（行政院衛生署）查驗登記，
    核准發給要品許可證後，始得輸入，如未經核准而擅自輸入，係屬於藥事法第二
    十二條第二款前段之禁藥。甲○○因在國內無法購得，且由泰國購入之價格較為
    便宜，竟基於輸入禁藥之犯意，於八十九年一月十五日趁其前往泰國擔任導遊返
    國之便，以行李夾帶入境方式，未經核准即擅自從泰國輸入如附表編號一所示含
    有ｐhentermine，及如附表編號二至四所示含有Diazepam、Bisac0dy成分之減肥
    藥品（名稱、數量及所含之成分如附表所示），包裝後藏置於行李中，嗣其搭乘
    荷蘭航空八七七班機由中正國際機場攜帶前開禁藥入境後，於同日十七時五十三
    分許在通關時經財政部臺北關稅局稽查人員檢查行李時當場查獲。
二、案經財政部臺北關稅局移送臺灣桃園地方法院檢察署檢察官偵查起訴。
    理  由
一、訊據被告甲○○固坦承有於右揭時、地，未經核准擅自由泰國輸入如附表編號一
    至四所示之減肥藥品為海關查獲之事實，惟矢口否認有何違反藥事法之犯行，辯
    稱：伊不知所攜之減肥藥品係屬禁藥云云。經查，被告於右揭時、地由泰國輸入
    如附表編號一至四所示之減肥藥品為海關查獲之事實，業據被告迭於財政部臺北
    關稅局偵訊時及偵審中供承在卷，並有中華民國入境旅客申報單及臺北關稅局扣
    押貨物、運輸工具收據及搜索筆錄暨臺北關稅局偵訊談話筆錄各乙紙在卷可稽，
    而如附表編號一至四所示減肥藥品經送行政院衛生署藥物食品檢驗局鑑驗結果，
    如附表編號一所示之藥品確係含有ｐhentermine之成份，係經行政院衛生署於六
    十九年十二月八日以衛署藥字第三○一一二四號公告禁止使用之藥品，且該減肥
    藥品係未經核准輸入上市之藥品，為藥事法第二十二條第一款所稱之禁藥；而如
    附表編號二至四所示之藥品確係分別含有Diazepam、Bisac0dy之成分，需經中央
    衛生主管機關行政院衛生署查驗登記，核准發給要品許可證後，始得輸入，未經
    核准而擅自輸入，係屬於藥事法第二十二條第二款前段之禁藥，並經行政院衛生
    署藥物食品管理局鑑驗屬實，有該局八十九年三月二十八日藥檢壹字第八九０三
    三六五號檢驗成績書及行政院衛生署八十九年四月一日衛署藥字第八九○一六九
    二四號函附卷足憑，並有被告未經核准擅自輸入之如附表編號一至四所示之藥品
    扣案可資佐證。被告雖以前詞置辯，然輸入藥品，應將其成分、規格、性能、製
    法之要旨，檢驗規格與方法及有關資料或證件，連同標籤、仿單及樣品，並繳納
    書費、查驗費，申請中央主管機關查驗登記，經核准發給藥品許可證後，始得輸
    入，此在藥事法第三十九條第一項定有明文，可見輸入藥品定有嚴格之程序規定
    ，以確保國人之健康。經核被告為臺北關稅局所查扣之如附表編號一至四所示之
    禁藥數量眾多，且自承在泰國時即已知是減肥藥，並係不同種類之減肥藥，被告
    未經主管機關之核准，即擅自輸入之如附表編號一至四所示之禁藥，而上開禁藥
    除自己服用外，並幫朋友購買及欲分送給其親友，均據被告自承在卷（見台灣桃
    園地方法院檢察署八十九年度偵緝字第六三六號卷第十四頁反面、第十七頁反面
    、本院八十九年十月二十五日筆錄），足證非屬被告自用之隨身藥品。又國內媒
    體亦早對減肥藥之含有安非他命及禁藥成分多所報導，被告焉有不知之理？被告
    對此是否為禁藥，實難諉為不知。復徵之被告將如附表編號一至四所示之禁藥置
    於行李中，未加口頭或書面申報，即行通關顯係企圖闖關逃避檢查，至為酌然，
    是其猶謂不知係屬禁藥，至難憑採；再者，輸入禁藥亦不以圖利或果已獲利為構
    成要件。是被告之辯解，顯係事後飾卸之詞，委無足採。事證明確，被告之犯行
    ，洵堪認定。
二、按輸入藥品，應依藥事法第三十九條規定將其成分、規格、性能、製法之要旨，
    檢驗規格與方法及有關資料或證件，連同標籤、仿單及樣品，並繳納證書費、查
    驗費，申請中央衛生主管機關（行政院衛生署）查驗登記，經核准發給藥品許可
    證後，始得由藥品許可證所有人及其授權者輸入，依藥事法施行細則第六條之規
    定，得不屬於禁藥外，其餘之輸入藥品，除係旅客或隨交通工具服務人員所攜帶
    之自用藥品進口者外，若有未經中央衛生主管機關（行政院衛生署）核准擅自輸
    入之情形者，即係屬藥事法所稱之「禁藥」範圍，此於藥事法第二十二條第二款
    已有明文之規定。被告未經中央衛生主管機關之核准，即以行李挾帶之方式逕為
    攜帶輸入境內，數量眾多且種類不同，顯已非屬藥事法第二十二條第二款但書所
    稱旅客自用藥品，應認係「禁藥」。核被告所為，係犯藥事法第八十二條第一項
    之輸入禁藥罪。爰審酌被告之犯罪之動機、目的、輸入禁藥之數量非少、犯罪所
    生之損害及其於犯罪後之態度等一切情狀，量處如主文所示之刑。末查，被告前
    曾受有期徒刑以上刑之宣告，執行完畢後，五年以內未曾受有期徒刑以上刑之宣
    告，有台灣桃園地方法院檢察署刑案資料查註紀錄表、台灣高等法院被告全國前
    案紀錄表在卷可考，其一時失慮，致罹本件犯行，經此刑之宣告之教訓後，應知
    所警惕，信無再犯之虞，本院經考量被告之素行、家庭生活狀況，因認被告上開
    所受宣告之刑，以暫不執行為當，併予宣告緩刑三年，以啟自新。
三、至扣案之如附表編號一至四所示含ｐhentermine、Diazepam、Bisac0dy成份之藥
    品，業經台北關稅局沒入，有該局之八十九年七月七日八九丁第一二三二號處分
    書乙紙在卷足憑，爰不再諭知收銷燬之。
據上論斷，應依刑事訴訟法第二百九十九條第一項前段，藥事法第八十二條第一項，
刑法第十一條前段、第七十四條第二款，判決如主文。
本案經檢察官張春暉到庭執行職務。
中      華      民      國      八十九    年    十      月    三十一    日
                                臺灣桃園地方法院刑事第四庭
                                      法  官   邱滋杉
右正本證明與原本無異。
如不服本判決，應於判決送達後十日內向本院提出上訴狀( 應附繕本 )，上訴於
臺灣高等法院。
                                      書記官   許世賢
中    華        民        國   八十九   年   十一   月    九    日
附表：
編號   物  品  名  稱      數         量   所  含  成 分     備       註
       （外       觀）     （單位：公克）  ｐhentermine   安非他命類藥品
一     藍色蓋（上有‧      二五０公克
       TRIN‧字樣）、
       白色體（上有‧
       TRIN‧字樣）膠
       囊，內容白色顆
       粒粉及白色粉末
       （台北關稅局誤
       載為藍色膠囊‧
       Y‧）
二     藍色圓形錠一面      二六五公克       Diazepam      需經許可始得輸
       上有‧TIO‧ 字                                     入
       樣
三     紫紅色圓形錠一      九五公克         Diazepam      同右
       面有中分凹線另
       一面有‧y‧字樣
       （台北關稅局誤載
       為桃紅色藥錠）
四     白色圓形糖衣錠      五五公克         Bisac0dy      同右
附論罪科刑依據之法條：
藥事法第八十二條
製造或輸入偽藥或禁藥者，處七年以下有期徒刑，得併科新臺幣十五萬元以下罰金。
犯前項之罪，因而致人於死者，處無期徒刑或七年以上有期徒刑，致重傷者，處三年
  以上十年以下有期徒刑。
第一項之未遂犯罰之。


司法院資訊處製作；財團法人民間司法改革基金會備份。
